臺灣新竹地方法院刑事判決　　　　　　　　96年度易字第56號
公　訴　人　臺灣新竹地方法院檢察署檢察官
被　　　告　丁○○
　　　　　　　　　　　弄1號4.
上列被告因竊盜案件，經檢察官提起公訴（95年度偵字第5730號
），本院判決如下：
    主  文
丁○○竊盜，累犯，處有期徒刑拾月，減為有期徒刑伍月，如易
科罰金以佰元（即新臺幣玖佰元）折算壹日。
    事  實
一、丁○○前因竊盜案件，於民國92年7月13日經臺灣板橋地方
    法院以91年度易字第1994號判決判處有期徒刑5月確定，並
    於92年10月14日執行完畢；復因竊盜案件，於93年12月13日
    經臺灣板橋地方法院以93年度易字第862號判決判處有期徒
    刑8月確定，並於94年10月21日縮刑期滿執行完畢。竟仍不
    知警惕，利用原任職在位於新竹縣湖口鄉鳳山村望高樓6之8
    號「7-11統一超商新望門市」，熟知門市營業情況之便，於
    離職後之95年6月8日凌晨1時許復返回該門市，見當時值班
    之店員甲○○忙於為顧客結帳，竟意圖為自己不法之所有，
    未經甲○○同意，擅自進入門市後之倉庫，竊取超過保鮮時
    間而下架尚未報廢之如附表所示之商品，得手後迅速離去該
    門市，嗣經當時任職在該門市之店長乙○○報警而循線查知
    上情。
二、案經新竹縣警察局竹北分局報請臺灣新竹地方法院檢察署檢
    察官偵查起訴。
    理  由
一、證據能力：
（一）按「被告以外之人於審判外之言詞或書面陳述，除法律有
      規定者外，不得作為證據」，刑事訴訟法第159條定有明
      文。本案證人乙○○、甲○○於警詢時所為之證述，係被
      告以外之人於審判外所為之陳述，且依上揭筆錄之記載，
      檢察官並未予證明該等筆錄具有較可信之特別情況，是依
      上開規定，該等證人於警詢中所為之證述，就證明構成犯
      罪之事實，固無證據能力，惟審酌證人乙○○、甲○○於
      警詢之證述並無證據證明係非法取得，且證人甲○○業於
      本院審理中具結作證，經被告為交互詰問完畢，被告於訴
      訟上之詰問權，已受保障，是證人甲○○之上開警詢中證
      述，得作為其於審判期日所為證言之補強。另證人乙○○
      警詢之證述就證明構成犯罪之事實，固無證據能力，惟仍
      可作為彈劾證據使用，附此敘明。
（二）次按被告以外之人於偵查中向檢察官所為之陳述，除顯有
      不可信之情況者外，得為證據，刑事訴訟法第159條之1第
      2項定有明文。又所謂「顯有不可信之情況」，係指陳述
      是否出於供述者之真意、有無違法取供情事之信用性而言
      ，故應就偵查筆錄製作之原因、過程及其功能等加以觀察
      其信用性，據以判斷該項陳述是否有顯不可信之情況，並
      非對其陳述內容之證明力如何加以論斷，此有最高法院94
      年度臺上字第629號判決意旨可資參照。經核證人乙○○
      、甲○○於檢察官偵查中均係以證人身份具結陳述，觀其
      筆錄製作，並無顯不可信之情況，揆諸上揭法條規定，自
      得為證據，其具有證據能力，更無庸疑。
（三）復按被告以外之人於審判外之言詞或書面陳述，除法律有
      規定者外，不得作為證據；當事人、代理人或辯護人於法
      院調查證據時，知有第159條第1項不得為證據之情形，而
      未於言詞辯論終結前聲明異議者，視為有前項之同意。刑
      事訴訟法第159條第1項、第159條之5分別定有明文。經查
      ，被告及指定辯護人，於本院審理中，就檢察官所提各項
      證據之證據能力，除上揭證人乙○○、甲○○於警詢及偵
      查時所為之證述外，均表示不爭執，迄本院言詞辯論終結
      前亦未聲明異議，本院審酌檢察官所提各項證據均非違法
      取得之證據，並無證據力明顯過低之情形，復經本院於審
      判期日就上開證據進行調查、辯論，依法自得作為本案證
      據，核先敘明。
二、認定犯罪事實所憑證據及理由
（一）訊據被告丁○○矢口否認有何竊盜犯行，辯稱：其於95年
      6月28日離職，且未於95年6月8日至上揭超商門市拿已下
      架之商品云云。
（二）被告於95年6月8日凌晨1時許至上揭7-11統一超商新望門
      市內，未經當時值班之店員即證人甲○○同意，擅自進入
      門市後之倉庫，逕行取走物品離去，證人甲○○忙於為客
      人結帳而未及阻止，經證人甲○○於翌日上午交班時告知
      店長即證人乙○○，經列印商品清單於短少物品上打勾，
      而發現被告取走如附表所示已下架之商品等情，業據證人
      甲○○於本院審理時證述明確，核與證人甲○○於偵查中
      所證述被告於上揭時、地未經其同意，擅自進入門市後之
      倉庫，逕行取走物品離去等情（偵卷第43頁）大致相符，
      且與證人乙○○於偵查中證述被告離職後至門市取走如附
      表所示下架商品等情（偵卷第43、44頁）大致相符，並有
      由證人乙○○所提出之新望門市商品證明單1紙（偵卷第
      27頁）可按。而被告自95年7月26日警詢中乃至95年12月
      13日檢察官訊問中均坦承於96年6月8日凌晨1、2時許至上
      揭超商中拿報廢麵包及食物等情（偵卷第8頁、54頁），
      亦與上揭證人甲○○上揭所證述情節相符，雖被告於警詢
      及偵查中均辯稱：係經過該店員同意後始拿取該報廢商品
      云云，惟上揭超商門市每晚11時許，由店員將超過保鮮時
      間而下架之商品，先刷商品條碼輸入電腦登錄品名、數量
      ，為門市資產報廢品，待隔日上午9或10時許再由人收取
      回收，而下架過期商品可由員工在該商店內食用，必須保
      留該過期商品外盒由店長清點，以確認數量，不得攜帶出
      該超商店外等情，亦經證人甲○○及當時該加盟超商門市
      負責人丙○○於本院審理時證述明確。是如被告上揭於警
      詢、偵查中所辯係經過證人甲○○同意後始拿取該報廢商
      品而離開，則被告所攜帶離開超商之過期商品並未留下外
      盒，則證人甲○○所輸入之過期商品數量將與現存之數量
      不符，要如何通過店長之查核？又被告於警詢當中尚無法
      明確說出證人甲○○之姓名，而以綽號「蛋蛋」稱呼，此
      有被告警詢筆錄可按（偵卷第8頁），可見被告與證人甲○○並不熟識，況且被告已於95年5月21日離職等情，亦
      經證人丙○○於本院審理時證述明確，核與證人丙○○於
      92 年9月18日警詢中供述：「（問：丁○○於何時離職？
      ）他於95年5月21日被開除離職」等語相符，而被告於95
      年7月26日警詢中供稱：「（問：你目前還任職於該店嗎
      ？）於今年5月底遭老闆將我開除」；於95年12月13日偵
      查中檢察官訊問時供稱：「（問：95年6月8日凌晨1、2點
      你是否回去超商？）有，我當時已離職，我回超市一樓冰
      庫拿報廢的麵包及食物，我有知會當時當班的職員」供述
      明確，是被告已於95年5月21日離職等情應可認定。雖被
      告之勞工保險加退保之資料中允生有限公司（上揭超商門
      市加盟公司）曾於95年5月3日至同年6月6日、同年6月12
      日至同年6月28日有為被告投保勞工保險等情，有勞工保
      險局96年7月6日保承資字第09610224130號函所附勞工保
      險被保險人投保資料表1件可按，然上揭資料表中投保日
      期並未包括本案被告取走如附表所示過期報廢商品之95年
      6 月8日在內，且證人丙○○已於本院審理時證述上揭投
      保資料並未於被告離職當時即立刻辦理退保，而第2次之
      加保資料係該店另一名副理辦理錯誤所致等語明確，是尚
      難僅以該勞保之資料認定被告於95年6月8日當時仍為該超
      商門市員工；另被告提出與允昇公司所簽訂之切結書1紙
      中雖記載「支領6月份薪資之明細如下」等文字，惟該記
      載之內容與上揭證人丙○○之證述及被告於警詢及偵查中
      之供述並不相符，是難遽以認定被告於案發當時仍任職於
      該超商，是當時被告已經離職等情應可認定。被告於案發
      當時既已離職，則證人甲○○何以要無端同意已離職之被
      告取走過期商品？被告上揭於警詢及偵查中所辯顯然不足
      採信。是被告顯然未得到證人甲○○之同意下而於上揭時
      、地取走如附表所示下架之過期商品等情應可認定。
（三）綜上所述，本案事證明確，應依法判決。
三、論罪科刑
（一）罪名：查上揭超商門市超過保鮮時間而下架之商品，由店
      員刷商品條碼輸入電腦登錄品名、數量，為門市資產報廢
      品，待隔日上午9或10時許再由人收取回收，且該報廢商
      品於會計上列為庫存負項，於該店與總公司核算時，係以
      成本價支付總公司，列入該店成本，如果未列入報廢商品
      ，就認定係出售，必須以售價計算收入等情，亦經證人丙○○於本院審理時證述明確，參以上揭過期報廢商品輸入
      電腦列報表加以管控之過程，顯然該門市對於過期報廢商
      品仍具有所有管領之意思，是被告未得到該超商同意下而
      於上揭時、地取走如附表所示下架之過期商品所為，係犯
      刑法第320條第1項之竊盜罪。
（二）累犯：查被告有如事實欄所述之前案刑事犯罪執行紀錄，
      有臺灣高等法院被告前案紀錄表1份附卷可稽，其於上開
      有期徒刑執行完畢後5年內，故意再犯本件有期徒刑以上
      之罪部分，不論依修正前之刑法第47條規定，或依修正後
      刑法第47 條第1項之規定，均構成累犯，修正後規定並無
      對被告有較為有利之情形，依一般法律適用原則，應適用
      裁判時即修正後之刑法第47條第1項之規定論以累犯，並
      遞加重其刑。
（三）量刑：爰審酌被告有竊盜前科不思警惕，而自上揭超商離
      職後，竟利用於任職期間得知該超商營業情形，至該超商
      進入倉庫逕行取走過期報廢商品之動機、手段，且犯後飾
      詞狡辯，毫無悔意，惟其所竊得之超商過期報廢商品數量
      及價值非鉅，是本院認公訴人具體求處有期徒刑1年2月並
      非相當，量處如主文前段所示之刑，以示懲誡。
（四）減刑：本案被告犯罪時間為95年6月8日，係在96年4月24
      日以前，符合中華民國九十六年罪犯減刑條例第2條第1項
      第3款規定，且無該條例第3條規定不予減刑之情形，爰減
      其刑期二分之一，而如主文後段所示之刑，並依同條例第
      9條之規定諭知易科罰金之折算標準。
（五）易科罰金折算標準：按被告行為時之修正前刑法第41條第
      1項前段規定：「犯最重本刑為五年以下有期徒刑以下之
      刑之罪，而受六個月以下有期徒刑或拘役之宣告，因身體
      、教育、職業、家庭之關係或其他正當事由，執行顯有困
      難者，得以一元以上三元以下折算一日，易科罰金」，另
      參照被告行為時之易科罰金折算標準，廢止前罰金罰鍰提
      高標準條例第2條前段規定，就其原定數額提高為100倍折
      算1日，則本案被告行為時之易科罰金折算標準，應以銀
      元300元折算1日，經折算為新臺幣後，應以新臺幣900元
      折算為1日。惟95年7月1日修正公布施行之刑法第41條第1
      項前段則規定：「犯最重本刑為五年以下有期徒刑以下之
      刑之罪，而受六個月以下有期徒刑或拘役之宣告者，得以
      新台幣一千元、二千元或三千元折算一日，易科罰金」。
      茲比較修正前後之易科罰金折算標準，係以95年7月1日施
      行前之規定，較有利於被告，爰依刑法第2條第1項前段規
      定，適用修正前刑法第41條第1項前段規定，定其易科罰
      金折算標準。
四、據上論斷，應依刑事訴訟法第273條之1第1項、第299條第1
    項前段，刑法第2條第1項前段、第320條第1項、第47條第1
    項、修正前第41條第1項前段，罰金罰鍰提高標準條例第1條
    前段、廢止前罰金罰鍰提高標準條例第2條，現行法規所定
    貨幣單位折算新臺幣條例第2條，中華民國九十六年罪犯減
    刑條例第2條第1項第3款、第7條、第9條，判決如主文。
本案經檢察官林鳳師到庭執行職務。
中　　華　　民　　國　　96　　年　　8 　　月　　29　　日
                  刑事第二庭  審判長法　官　汪漢卿
                                    法  官  劉兆菊
                                    法  官  方鴻愷
以上正本證明與原本無異。
如不服本判決應於收受本判決後10日內向本院提出上訴書狀，其
未敘述上訴理由者，並得於提起上訴後10日內向本院補提理由書
狀（均須按他造當事人之人數附繕本）「切勿逕送上級法院」。
中　　華　　民　　國　　96　　年　　8 　　月　　30　　日
                                    書記官  吳美雲
附表：
┌──┬──────────┬──────┐
│編號│    品名及品號      │  數    量  │
├──┼──────────┼──────┤
│ 一 │焗烤奶油蝦仁義大利麵│2盒         │
│    │519942              │            │
├──┼──────────┼──────┤
│ 二 │日式咖哩蛋包燴飯    │1盒         │
│    │715450              │            │
├──┼──────────┼──────┤
│ 三 │國民便當            │1盒         │
│    │461450              │            │
├──┼──────────┼──────┤
│ 四 │真飽飯糰蔥燒里肌    │1個         │
│    │517937              │            │
├──┼──────────┼──────┤
│ 五 │嘉義雞肉飯飯糰      │1個         │
│    │638122              │            │
├──┼──────────┼──────┤
│ 六 │真飽大厚片黑胡椒飯糰│1個         │
│    │714792              │            │
├──┼──────────┼──────┤
│ 七 │香菇肉燥飯          │3盒         │
│    │84442               │            │
├──┼──────────┼──────┤
│ 八 │瑞穗超軟土司--4片   │1份         │
│    │589257              │            │
├──┼──────────┼──────┤
│ 九 │湯種芋頭麵包        │1份         │
│    │714226              │            │
├──┼──────────┼──────┤
│ 十 │皇家奶油牛角麵包    │1份         │
│    │714530              │            │
├──┼──────────┼──────┤
│十一│奶油布丁餐包        │1份         │
│    │715285              │            │
├──┼──────────┼──────┤
│十二│單純美味--紅豆麵包  │1份         │
│    │716309              │            │
├──┼──────────┼──────┤
│十三│玄米多穀粒土司      │2份         │
│    │774211              │            │
└──┴──────────┴──────┘
附錄本案論罪科刑法條：
刑法第320條
意圖為自己或第三人不法之所有，而竊取
他人之動產者，為竊盜罪，處5年以下有期徒刑、拘役或5百元以
下罰金。意圖為自己或第三人不法之利益，而竊佔他人之不動產
者，依前項之規定處斷。前二項之未遂犯罰之。
